【裁判字號】    99,勞簡上,1
【裁判日期】    990609
【裁判案由】    給付資遣費
【裁判全文】
臺灣臺南地方法院民事判決             99年度勞簡上字第1號
上  訴  人  己○○即集思廣益機能設備國際商行
被上訴人    丙○○
訴訟代理人  蔡信泰律師
上列當事人間請求給付資遣費等事件，上訴人對於民國98年12月
9 日本院臺南簡易庭98年南勞簡字第20號民事簡易判決提起上訴
，經本院於民國99年5月26日言詞辯論終結，判決如下：
    主  文
上訴駁回。
第二審訴訟費用新台幣仟玖佰柒拾肆元由上訴人負擔。
    事實及理由
一、被上訴人方面：
  壹、被上訴人於原審起訴主張：
  (一)原告於92年7月1日受僱於被告集思廣益機能設備國際商行，
    詎被告無預警於98年1月5日要求原告上班至同年月31日，並
    核發非自願離職證明予原告，惟被告未支付資遣費、所欠薪
    資119,010元，及未休假獎金，雖經原告於92年2月25日以郵
    局存證信函通知被告，且向財團法人台南勞資事務基金會勞
    資爭議會聲請協調，但被告均置之不理。
  (二)被告藉金融海嘯，不但未於30日前預告，逕行終止與原告間
    之勞動契約，違反勞動基率法第16條第1項第3款之規定；且
    故意不當裁員以減少發放資遣金，此觀被告裁員後，仍參與
    行政院勞工委員會職業訓練局雲嘉南區就業服務中心台南就
    業服務站大專就業工作機會（全國就業 e網）網站徵才之行
    為即明。被告雖辯稱原告同意以 1個月薪資資遣，但所言非
    實，因被告表示以 1個月薪資資遣原告，原告雖未反駁，但
    也未曾首肯，何況被告之舉與行政院勞工委員會94年 3月23
    日勞資2字第094001449號「雇主不得以合意終止契約方式規
    避勞動基率法所定強制義務致勞工權益受損……」函釋相悖
    。
  (三)按勞動基準第17條規定，雇主依前條終止勞動契約者，應依
    下列規定發給勞工資遣費：在同一雇主之事業單位繼續工作
    ，每滿1年發給相當於1個月平均工資之資遣費。依前款計算
    之剩餘月數，或工作未滿1年者，以比例計給之。未滿1個月
    者以1個月計。原告自92年7月1日迄98年1月31日受雇於被告
    ，原告在被告公司繼續工作長達5年6個月，被告應發給原告
    5又2分之1個月平均工資之資遣費。原告自97年8月起至98年
    1 月止，平均月薪新台幣（下同）26,895元，被告應給付資
    遣金147,922元（26,895元×5又2分之1個月＝147,922元）
    。另被告尚欠原告薪資11,910元，合計被告應給付原告資遣
    金及所欠薪資共159,832元；爰依據勞動契約之法律關係，
    請求上訴人公司給付被上訴人丙○○159,832元，及自98年6
    月9日起至清償日止，按年利率5％計算之利息。原審為被上
    訴人部分勝訴判決，並判命上訴人公司應給付被上訴人丙○○111,625元，及自98年6月9日起至清償日止，按年息5％計
    算之利息；被上訴人其餘之訴駁回；被上訴人勝訴部分得假
    執行。
  貳、被上訴人於本院抗辯：
  (一)上訴人即原審被告，不服第一審法院判決於98年12月30日提
    起上訴，惟上訴理由並無指摘原判決之認事用法有不當之處
    ，而以不實際與本件無關事實套用勞動基準法第12條規定，
    主張雇主無須預告即得終止勞動契約之要件，作為上訴之理
    由顯然不當，況且上訴人有意遲延本件訴訟終結，以利免付
    資遣費。
  (二)上訴人即原審被告以勞動基準法第12條規定拒付被上訴人之
    資遣費、作為上訴理由、並聲請鈞院傳喚證人辛○企業有限
    公司負責人戊○○與夫人乙○○、及集思廣益機能設備國際
    商行財務長丁○○等人，以證明被上訴人之言行有損上訴人
    己○○之聲譽，惟上訴人若確有對被上訴人不當言行而開除
    被上訴人並拒付資遣費，應於98年 1月31日終止兩造僱傭契
    約時即表明，但上訴人於98年 3月19日拒參加財團法人台南
    勞資事務勞資事務協調會，又於原審中，上訴人從未提被上
    訴人於服務期間有不當行為，致損害上訴人己○○之聲譽，
    僅以欲結束公司營運，早於97年 9月中旬通知公司員工，並
    非毫無預警，且被上訴人離職日之同時，亦有另一名員工蘇
    庚○離職，當日二人均經上訴人即被告公司財務長丁○○對
    之闡明公司營運艱困、財務吃緊、只能給付一個月資遣費等
    語。然原審認為上訴人之辯解無理由而判決上訴人即原審被
    告應給付被上訴人即原審原告111,625元。
  (三)上訴人明知勞工非願意性離職、不按勞動基準法第17條規定
    發給勞工資遣費、而藉公司財務艱困。僅要給付一個月資遣
    費21,000元，外加97年11月份工務執行獎金3,350元，98年1
    月份獎金8,000元，共計32,350元與被上訴人；被上訴人認
    為上訴人不按規定給付資遣費而拒簽協議書，準此，上訴人
    之上訴理由乃是虛構，其傳喚證人丁○○即上訴人己○○之
    母親曾於原審有出庭證述，從未提起被上訴人服務期間有重
    大違規之事實，僅以公司經營不善有通知被上訴人領取11,9
    10元，惟被上訴人不領，因此本件無須再傳喚證人之必要。
  (四)綜上，上訴人為不給付被上訴人之資遣費，藉不實理由拖延
    訴訟終結、使被上訴人無法安心在新職場工作，敬請鈞院明
    鑒賜判上訴駁回以示公允。並聲明：駁回上訴，第二審訴訟
    費用由上訴人負擔等語。
二、上訴人方面
  壹、於原審抗辯：
    被告欲結束公司營運，早於97年 9月中旬通知公司員工，並
    非毫無預警；且被告離職日，同時亦有另一名員工蘇庚○離
    職，當日二人均經被告公司財務長丁○○對之闡明公司營運
    艱困，財務吃緊，只能給付 1個月資遣費，原告與蘇姓員工
    均表同意，當下蘇姓員工隨即簽下同意書，而原告卻事後反
    悔。原告已向勞保局申請失業給付，並選擇94年7月1日勞工
    新制，請求被告給付逾1個月資遣費，顯屬無據。
  貳、於本院上訴主張：
  (一)被上訴人於上訴期間多次以電話並親自到台南市勞工局威脅
    恐嚇辦事人員壬○○先生，且對外放話，嚴重傷害公司清白
    信譽，損失不輕。
  (二)被上訴人任職於上訴人公司期間，常無故放話恐嚇公司員工
    ，造成同仁情緒不安，甚至須服藥才能安睡，基於被上訴人
    與上訴人公司主事者為國中同學，故處處包容、原諒，然被
    上訴人始終不知感恩，又於97年12月中旬偕同丁○○至配合
    生產之上游廠商辛○企業有限公司，告知對方往後皆不必再
    聽從公司老闆之指令，並當場立下字據，立據人除被上訴人
    外，還包括辛○企業有限公司老闆甲○○與其夫人乙○○，
    基於勞動基準法第12條規定，被上訴人造成雇主名譽、財產
    、聲譽嚴重損害，故上訴人無須再支付任何費用予被上訴人
    ；並聲明：原判決廢棄；第一、二審訴訟費用由被上訴人負
    擔等語。
三、兩造不爭執之事項：
  (一)被上訴人離職前六個月，日平均工資為877元。
  (二)被上訴人尚有薪資11,910元未領。
四、本院得心證之理由：
  被上訴人主張其自92年7月 1日起任職於上訴人公司，至98年1
  月31日離職等情，為兩造所不爭執（見原審卷第40頁）。而被
  上訴人主張之事實，業據其提出離職證明書、離職前六個月所
  領薪資明細為證（見原審卷第18至26頁），上訴人雖不否認，
  然以前揭情詞置辯並主張其係依勞基法規定解雇被上訴人（見
  99年 3月11日準備程序筆錄）。是本件兩造爭執點厥為：上訴
  人得否依勞動基準法第12條規定，主張被上訴人造成雇主名譽
  、財產、聲譽嚴重損害，故上訴人無須再支付任何費用予被上
  訴人？經查：
  (一)按當事人主張有利於己之事實者，就其事實有舉證之責任，
    民事訴訟法第 277條前段定有明文；又按民事訴訟如係由原
    告主張權利者，應先由原告負舉證之責，若原告先不能舉證
    ，以證實自己主張之事實為真實，則被告就其抗辯事實即令
    不能舉證，或其所舉證據尚有疵累，亦應駁回原告之請求。
    （最高法院17年上字第917號判例參照）。
  (二)查本件上訴人主張被上訴人任職於上訴人公司期間，常無故
    放話恐嚇公司員工，造成同仁情緒不安，甚至須服藥才能安
    睡，被上訴人嗣又於97年12月中旬偕同訴外人即證人丁○○
    至上游廠商辛○企業有限公司，告知對方往後皆不必再聽從
    公司老闆之指令，並當場立下字據，立據人除被上訴人外，
    還包括辛○企業有限公司老闆甲○○與其夫人乙○○，基於
    勞動基準法第12條規定，被上訴人造成雇主即上訴人名譽、
    財產、聲譽嚴重損害云云；然：
  (1)證人丁○○到院證稱：「我是上訴人的母親。」、「我管理
    這家公司的財務」、「（法官問：是否以被上訴人有對公司
    不利的情形予以資遣？）不是。是以公司經營不善，所以減
    縮人員及營業來資遣。」、「（法官問：何原因離開上訴人
    公司？）之前因為公司經營不善，被上訴人有說要支持公司
    ，說要繼續做，有一天說要去台中（正確應係彰化）上游廠
    商說事情，被上訴人那時有說以後如果有事情，就由我和被
    上訴人出面就可以。」（見99年3月30日準備程序筆錄）。
  (2)證人乙○○到院證稱：「（法官問：97年12月被上訴人是否
    有和證人丁○○到你們公司？）正確時間忘記，他們先打電
    話，是到公司談事情，談相關的業務，內容不記得了，他們
    來就有準備一張紙，是以電腦打字的，內容是有關業務及貨
    款的事項，細節忘記了。」、「（法官問：當時被上訴人有
    無表示說以後的業務就聽丁○○及被上訴人的，不用聽己○○的？）記不清，只知道他們有說有關的事務是由被上訴人
    及丁○○處理，但是語氣記不清。」；證人甲○○則證稱：
    「當時被上訴人有提起要由他們兩人做主。」（以上均見99
    年3月30日準備程序筆錄）
  (3)綜參上情，益徵上訴人公司係因經營不善而減縮營運及資遣
    人員以為因應，資遣人員包括被上訴人，被上訴人並非因對
    公司有不利行為而遭資遣；至上訴人所主張被上訴人偕同訴
    外人即證人丁○○至辛○企業有限公司，告知對方往後皆不
    必再聽從公司老闆之指令，被上訴人造成雇主即上訴人名譽
    、財產、聲譽嚴重損害云云，上訴人並無具體事證可資證明
    ，何況，依證人甲○○、乙○○之證詞，當時被上訴人固提
    起要由其及證人丁○○兩人做主，然查，丁○○既是上訴人
    之母親，且原本即掌管上訴人公司財務管理，即使被上訴人
    及丁○○確曾向則證人乙○○、甲○○作上述表示，衡諸一
    般商業行為及交易常情，亦難謂業已對上訴人造成其聲譽或
    財產之損害，則上訴人空言主張被上訴人造成其聲譽、財產
    嚴重損失，尚難採信為真。
  (三)綜上，上訴人主張依勞動基準法第12條規定，因被上訴人造
    成雇主名譽、財產、聲譽嚴重損害，故上訴人無須再支付任
    何費用予被上訴人云云，依法洵屬無據，不應准許。
  (四)復按民事訴訟程序之二審為第一審之續行，因此，當事人於
    第二審程序不得提出新攻擊或防禦方法。但有下列情形之一
    者，不在此限：一、因第一審法院違背法令致未能提出者。
    二、事實發生於第一審法院言詞辯論終結後者。三、對於在
    第一審已提出之攻擊或防禦方法為補充者。四、事實於法院
    已顯著或為其職務上所已知或應依職權調查證據者。五、其
    他非可歸責於當事人之事由，致未能於第一審提出者。六、
    如不許其提出顯失公平者。前項但書各款事由，當事人應釋
    明之；違反前二項之規定者，第 2審法院應駁回之，民事訴
    訟法第447條定有明文，並依同法第436條之1第3項規定，於
    簡易程序準用之。本件上訴人於第一審98年11月12日言詞辯
    論程序針對被上訴人離職原因僅稱：「公司經營不善」等語
    （原審卷第41頁），然上訴人於98年12月30日民事上訴狀始
    主張：被上訴人任職於上訴人公司期間，常無故放話恐嚇公
    司員工，又於97年12月中旬偕同訴外人即上訴人母親丁○○
    至辛○企業有限公司，告知對方往後皆不必再聽從公司老闆
    之指令，造成雇主名譽、財產、聲譽嚴重損害，違反勞動基
    準法第12條規定等語。惟上開攻擊防禦方法，上訴人於前審
    並未提出，迄本件二審程序始提出，復未釋明有何上揭但書
    規定之各款事由，依民事訴訟法第447條第3項之規定，應予
    以駁回。
五、被上訴人離職前六個月之日平均工資為 877元，且被上訴人
    尚有薪資11,910元未領等前開情節，為兩造所不爭執，則：
  (1)被上訴人自92年7月1日至94年6月30日，共2年任職年資，適
    用勞動基準法規定，應發給 2個月平均工資之資遣費；而94
    年7月1日至98年 1月31日共3年7個月，適用勞工退休條例規
    定，應發給1.79個月【（3+7/12)×0.5=1.79】平均工資之
    資遣費，合計3.79個月平均工資。
  (2)查被上訴人之日平均工資依法應為 877元，且依前揭說明，
    上訴人應給付被上訴人 3.79個月平均工資之資遣費即為99,
    715元（877×30×3.79＝99715）。
  (3)綜上，被告應給付原告資遣費99,715元，且兩造對於原告尚
    有薪資11,910元未領不爭執，從而原告請求被告給付111,62
    5元（99715＋11910＝111625），及自訴狀繕本送達後之98
    年6月9日起至清償日止，按年利率5％計算之利息，為有理
    由，逾此部分之請求，則屬無據，應予駁回。
六、綜上所述，本件被上訴人依勞動契約之法律關係請求上訴人
    給付111,625元（99715＋11910＝111625），及自起訴狀送
    達上訴人之翌日98年6月9日起至清償日止，按年息5％計算
    之法定遲延利息，於法有據，應予准許。是原審判命上訴人
    如數給付，並依職權宣告假執行，於法並無不合。上訴意旨
    指摘原判決不當，求予廢棄改判，為無理由，應予駁回其上
    訴。
七、末按法院為終局判決時，應依職權為訴訟費用之裁判，民事
    訴訟法第87條第1項定有明文，參酌同法第91條第1項規定法
    院未於訴訟費用之裁判確定其費用額者，例外第一審受訴法
    院於該裁判有執行力後，始依聲請以裁定確定之之立法意旨
    ，本院應於本件判決時，一併確定兩造應負擔之訴訟費用額
    。查本件上訴之訴訟標的金額為143,910元，應徵收第二審
    裁判費用1,830元，本件第二審訴訟費用額確定為3,974元（
    包含裁判費用1,830元及證人旅費2,144元），應由敗訴之上
    訴人公司負擔。
八、本件因事證已臻明確，兩造其餘攻擊防禦方法暨所為之立證
    ，與判決之結果不生影響，無庸再逐一予以論究，併予敘明
    。
九、據上論結，本件上訴為無理由，依民事訴訟法第436條之1第
    3 項、第449條第1項、第78條、第87條第 1項，判決如主文
    。
中    華    民    國    99    年    6     月    9    日
                       臺灣臺南地方法院勞工法庭
                                審判長法  官  林念祖
                                      法  官  侯明正
                                      法  官  何清池
以上正本證明與原本無異。
本件判決不得上訴。
中    華    民    國    99    年    6     月    9    日
                                      書記官   謝明達


司法院資訊處製作；財團法人民間司法改革基金會備份。
